【裁判字號】    95,訴,2287
【裁判日期】    951207
【裁判案由】    槍砲彈藥刀械管制
【裁判全文】
臺灣板橋地方法院刑事判決              95年度訴字第2287號
公  訴  人  臺灣板橋地方法院檢察署檢察官
被      告  甲○○
指定辯護人  鍾開榮律師（法律扶助基金會）
上列被告因違反槍砲彈藥刀械管制條例案件，經檢察官提起公訴
（95年度偵字第7186號），本院判決如下：
    主  文
甲○○未經許可，持有手槍，處有期徒刑年陸月，併科罰金新
臺幣伍萬元，罰金如易服勞役，以新臺幣壹仟元折算壹日。
扣案之制式半自動手槍壹支（槍枝管制編號000000000
0）、彈匣壹個、土造子彈拾壹顆及制式子彈肆顆均沒收。
    事  實
一、甲○○明知具有殺傷力之手槍及子彈（含土造子彈及制式子
    彈），係槍砲彈藥刀械管制條例所列管之槍砲、彈藥，非經
    中央主管機關許可，不得無故持有，竟基於持有具有殺傷力
    之手槍及子彈之犯意，於民國93年11月間某日，在臺北縣板
    橋市埔墘地區某處，向綽號「金光」之真實姓名年籍不詳之
    成年男子，以新臺幣（下同）150,000 元之代價購入而持有
    具有殺傷力之以色列IMI 廠製941FB 型口徑9 ㎜之制式半自
    動手槍1 支（槍枝管制編號0000000000）、可供上開手槍使
    用之彈匣1 個、具有殺傷力之土造子彈（具直徑約8.9 ㎜金
    屬彈頭）16顆及制式子彈（口徑9 ㎜）7 顆，並將上開槍彈
    ，連同一併購得之不具殺傷力之土造金屬彈殼1 顆收藏於背
    包內，並將之放置於其所使有之車號5227-KD 號自用小客車
    之右前駕駛座下方。嗣於95年3 月28日5 時30分許，為警在
    臺北縣土城市○○路121 號之「63商務聯誼餐廳」所查獲，
    並於該址前方所停放之前述甲○○所使用之車輛，扣得上揭
    具有殺傷力之制式半自動手槍1 支、彈匣1 個、土造子彈16
    顆（經鑑定試射5 顆，現餘11顆）、制式子彈7 顆（經鑑定
    試射3 顆，現餘4 顆）及不具殺傷力之土造金屬彈殼1 顆，
    始悉上情。
二、案經臺北縣政府警察局土城分局報請臺灣板橋地方法院檢察
    署檢察官偵查起訴。
    理  由
一、證據能力部分：卷附之內政部警政署刑事警察局95年7 月10
    日刑鑑字第0950046551號槍彈鑑定書（見95年度偵字第7186
    號偵查卷〈下稱偵查卷〉第54至58頁），性質上雖屬被告以
    外之人於審判外之書面陳述，惟按司法警察等偵查輔助人員
    於案件未移送檢察官偵查前之調查犯罪階段，先行將查扣之
    槍砲、彈藥等證物，送請檢察機關概括選任之專責鑑定機關
    實施鑑定，基於檢察一體原則，該鑑定機關亦應視同受承辦
    檢察官所選任或囑託而執行鑑定業務，其等出具之書面鑑定
    報告乃現行刑事訴訟法第206 條所定之鑑定人書面報告，屬
    傳聞證據法則之例外，應具有證據能力。查內政部警政署刑
    事警察局係經臺灣高等法院檢察署檢察長概括選任有關鑑定
    槍砲、彈藥之鑑定機關之情，有臺灣高等法院檢察署92年9
    月9 日檢文允字第0921001203號函在卷可憑，是本案承辦警
    員依前開函文所為概括選任鑑定機關之意旨，於偵查之前階
    段，將查扣之槍枝、子彈等證物，送請內政部警政署刑事警
    察局進行鑑定，該局因此所出具之鑑驗書，自有證據能力。
二、上揭被告甲○○如何持有具有殺傷力之手槍1 支、彈匣1 個
    、土造子彈16顆及制式子彈7 顆等事實，業據被告於警詢、
    偵查及本院審理時坦承不諱，並有前開具殺傷力之制式半自
    動手槍1 支、可供該手槍使用之彈匣1 個、土造子彈16顆（
    經鑑定試射5 顆，現餘11顆）及制式子彈7 顆（經鑑定試射
    3 顆，現餘4 顆）扣案可資佐證；再者，上揭扣案之槍彈，
    經送請內政部警政署刑事警察局以性能檢驗法、試射法、電
    解腐蝕法鑑定認：「一、送鑑制式手槍壹支（槍枝管制編號
    0000000000），認係以色列IMI 廠製941FB 型口徑9 ㎜之制
    式半自動手槍，機械性能良好，可擊發同口徑制式子彈，認
    具殺傷力。二、送鑑彈夾（應係彈匣之誤繕）壹個，認係制
    式金屬彈匣，可供上述槍枝管制編號00 00000000 槍枝使用
    。三、送鑑子彈貳拾顆，鑑定情形如下：(一)壹拾陸顆，認
    均係土造子彈（具直徑約8.9 ㎜金屬彈頭），採樣伍顆試射
    ，可擊發，認具殺傷力。(二)柒顆（試射顆），認均係口徑
    9 ㎜制式子彈，認均具殺傷力」等情，有該局95年7 月10日
    刑鑑字第0950046551號槍彈鑑定書1 份在卷可參（見偵查卷
    第54至58頁），足徵扣案之制式半自動手槍1 支、可供前開
    手槍使用之彈匣1 個、土造子彈16顆（經鑑定試射5 顆，現
    餘11顆）及制式子彈7 顆（經鑑定試射3 顆，現餘4 顆），
    均具有殺傷力無疑，足徵被告之自白與事實相符。本案事證
    明確，被告犯行堪以認定，應依法論科。
三、按行為後法律有變更者，適用行為時之法律。但行為後之法
    律有利於行為人者，適用最有利於行為人之法律，刑法第2
    條第1 項定有明文（刑法第2 條係規範行為後法律變更所生
    新舊法律比較適用之準據法，是刑法第2 條本身雖經修正，
    但該條文既屬適用法律之準據法，本身尚無比較新舊法之問
    題，應逕適用裁判時之刑法第2 條規定以決定適用之刑罰法
    律）。又比較時應就罪刑有關之共犯、未遂犯、想像競合犯
    、牽連犯、連續犯、結合犯，以及累犯加重、自首減輕暨其
    他法定加減（如身分加減）與加減例等一切規定，綜其全部
    罪刑之結果而為比較。再從刑附屬於主刑，除法律有特別規
    定者外，依主刑所適用之法律（最高法院95年第8 次刑事庭
    會議一、(四)之決議要旨參照）。查被告行為後，刑法第33條
    第5 款有關罰金之最低數額、刑法第42條有關易服勞役等規
    定，業於94年2 月2 日修正公布，自95年7 月1 日起施行，
    茲就比較情形分述如下：
  (一)被告所犯之槍砲彈藥刀械管制條例第7 條第4 項之罪及同條
    例第12條第4 項之罪，其法定本刑均有罰金刑之處罰，而刑
    法第33條第5 款有關罰金之最低數額部分，所定之貨幣單位
    原為銀元，修正前刑法第33條第5 款規定：「罰金：（銀元
    ）1 元以上」，而銀元與新臺幣間之折算，依現行法規所定
    貨幣單位折算新臺幣條例規定，以銀元1 元折算新臺幣3 元
    ；修正後刑法第33條第5 款則規定：「罰金：新臺幣1,000
    元以上，以百元計算之」；經比較新舊法之規定，修正後刑
    法第33條第5 款所定罰金之最低數額，較之修正前提高，自
    以修正前刑法第33條第5 款之規定有利於被告。
  (二)刑法第42條有關易服勞役之規定，因屬科刑規範事項之變更
    ，其折算標準為裁判時所應諭知，自有就新舊法規定比較之
    必要，行為時即修正前刑法第42條第2 項規定：「易服勞役
    以（銀元）1 元以上3 元以下折算1 日。但勞役期限不得逾
    6 個月」，而被告行為時之易服勞役折算標準，依修正前罰
    金罰鍰提高標準條例第2 條前段之規定（現已刪除），就其
    原定數額提高為100 倍折算1 日，則被告行為時之易服勞役
    折算標準，應以銀元300 元折算1 日，經折算為新臺幣後，
    應係以新臺幣900 元折算為1 日。而裁判時即修正後刑法第
    42條第3 項前段則規定：「易服勞役以新臺幣1,000 元、2,
    000 元或3,000 元折算1 日，但勞役期限不得逾1 年」，比
    較修正前、後之易服勞役折算標準，在所折算易服勞役日數
    未逾6 個月時，以修正後規定有利於被告，如逾6 個月之日
    數，則以修正前規定較有利於被告，而本案被告所量處之罰
    金刑，不論依修正前、後之規定，所應折算易服勞役之日數
    均未逾6 個月，自以修正後之規定，較有利於被告。
  (三)綜合上述條文修正前、後之比較，可知就罰金之最低數額部
    分，由修正前之銀元1 元即新臺幣3 元，修正提高為新臺幣
    1,000 元，此部分修正後之規定較不利於被告；惟就易服勞
    役之折算標準，依修正後之數額所折算之易服勞役日數，較
    修正前有利於被告，且因易服勞役之易刑處分，乃攸關人身
    自由，其不利程度，顯然逾越罰金最低數額之提高，揆諸前
    揭最高法院決議所揭示之罪刑綜合比較適用原則，依刑法第
    2 條第1 項但書之規定，自應整體適用修正後之規定處斷，
    且屬從刑性質之沒收，亦應依此適用修正後之刑法第38條規
    定，附此敘明。
四、核被告未經許可持有具有殺傷力之制式半自動手槍、可供該
    手槍使用之彈匣、土造子彈及制式子彈等行為，就持有手槍
    、彈匣部分係犯槍砲彈藥刀械管制條例第7 條第4 項之未經
    許可持有手槍罪，就持有土造子彈及制式子彈部分係犯同條
    例第12條第4 項之未經許可持有子彈罪。被告所犯前開二罪
    ，係以一持有行為而同時觸犯二罪名，為想像競合犯，應依
    刑法第55條之規定，從一重之未經許可持有手槍罪處斷（被
    告行為後，刑法第55條雖亦有修正，修正前刑法第55條規定
    ：「一行為而觸犯數罪名，或犯一罪而其方法或其結果之行
    為犯他罪名者，從一重處斷」；修正後第55條則規定：「一
    行為而觸犯數罪名者，從一重處斷。但不得科以較輕罪名所
    定最輕本刑以下之刑」。亦即修正後，仍保留有關想像競合
    犯之規定，但在科刑上有所限制，然此科刑之限制僅係法理
    之明文化，非屬法律之變更，自無比較新舊法之問題，最高
    法院95年度第8 次刑事庭會議決議五、(二)之意旨參照）。又
    被告未經許可持有槍彈之行為固無足取，然其於持有期間並
    未持以造成實害，觀其犯罪情節尚屬輕微，犯後尚能坦承犯
    行，深具悔意，而其所犯之未經許可持有手槍罪之法定本刑
    為5 年以上有期徒刑，併科新臺幣10,000,000元以下罰金，
    與其犯罪情節相較，實屬情輕法重，客觀上足以引起一般同
    情，顯有堪資憫恕之處，本院認縱處以法定最低刑度猶嫌過
    重，爰依刑法第59條規定減輕其刑（依最高法院95年度第8
    次刑事庭會議決議六、(一)之意旨，新刑法第59條之規定，為
    法院就刑之酌裁審認標準見解之明文化，非屬法律之變更，
    無新舊法比較適用之問題）。爰審酌被告未經許可持有槍彈
    ，危害人身安全、社會秩序至鉅，而為國法所厲禁，其猶恣
    意持有具有殺傷力之槍彈，藐視公共規範，欠缺守法觀念，
    應予非難，惟兼衡其持有前開槍彈，並無其他犯罪目的，對
    於社會治安影響之程度，及被告犯罪後坦承犯行，尚知悔悟
    等一切情狀，量處如主文所示之刑，並依修正後刑法第42條
    第3 項前段之規定，諭知罰金如易服勞役之折算標準，資為
    懲儆（依最高法院95年度第8 次刑事庭會議決議六、(一)之意
    旨，新刑法第57條之規定，為法院就刑之裁量審認標準見解
    之明文化，非屬法律之變更，無新舊法比較適用之問題）。
五、扣案之制式半自動手槍1 支、彈匣1 個、土造子彈11顆、制
    式子彈4 顆，經鑑定均具有殺傷力（詳見前述），同係違禁
    物，併依修正後刑法第38條第1 項第1 款之規定，宣告沒收
    。又經鑑定試射認具殺傷力之土造子彈5 顆、制式子彈3 顆
    ，業經擊發而失其效能，已失其違禁物之性質；另土造金屬
    彈殼1 顆，不具殺傷力，並非違禁物，爰均不予宣告沒收，
    是檢察官請求沒收上開非屬違禁物之部分，尚有未合，末此
    敘明。
六、公訴意旨另以：被告尚持有具殺傷力之土造子彈1 顆（事後
    因彈殼脫落），此部分亦涉犯槍砲彈藥刀械管制條例第12條
    第4 項之未經許可持有子彈罪嫌等語。惟按被告或共犯之自
    白，不得作為有罪判決之唯一證據，仍應調查其他必要之證
    據，以察其是否與事實相符；又犯罪事實應依證據認定之，
    無證據不得認定犯罪事實，刑事訴訟法第156 條第2 項、第
    154 條第2 項分別定有明文。經查：被告雖於本院審理時就
    檢察官起訴之犯罪事實均為認罪之陳述，惟被告為警查獲時
    ，所扣得之物除前開論罪科刑之槍彈外，尚有彈殼1 顆，而
    該顆彈殼，為警進行搜索查扣時，即僅扣得彈殼，並非完整
    土造子彈之情，有查獲照片1 幀存卷足參（見偵查卷第30頁
    下方），且該彈殼經送請內政部警政署刑事警察局鑑定，亦
    僅認該彈殼係土造金屬彈殼，並未認定該彈殼具有殺傷力之
    情，有前開卷附之槍彈鑑定書可佐，此外，復查無其他積極
    證據足資補強證明該彈殼在未脫落前即具有殺傷力，自不得
    單憑被告之自白遽認被告犯罪，此部分本應為無罪之諭知，
    惟因公訴意旨認此部分與前揭論罪科刑部分，有實質上一罪
    之關係，爰不另為無罪之諭知。
據上論斷，應依刑事訴訟法第299 條第1 項前段，槍砲彈藥刀械
管制條例第7 條第4 項、第12條第4 項，刑法第11條前段、第2
條第1 項但書、第55條、第59條、第42條第3 項、第38條第1 項
第1 款，判決如主文。
本案經檢察官郭季青到庭執行職務。
中    華    民    國    95    年    12    月    7     日
                  刑事第十九庭  審判長法  官  許必奇
                                      法  官  陳明偉
                                      法  官  鄧雅心
以上正本證明與原本無異。
如不服本判決應於送達後10日內向本院提出上訴狀。
                                      書記官  王小芬
中    華    民    國    95    年    12    月    7     日
附錄本案論罪科刑法條
槍砲彈藥刀械管制條例第七條
未經許可，製造、販賣或運輸火砲、肩射武器、機關槍、衝鋒槍
、卡柄槍、自動步槍、普通步槍、馬槍、手槍或各類砲彈、炸彈
、爆裂物者，處死刑、無期徒刑或七年以上有期徒刑；處徒刑者
，併科新臺幣三千萬元以下罰金。
未經許可，轉讓、出租或出借前項所列槍砲、彈藥者，處無期徒
刑或五年以上有期徒刑，併科新臺幣一千萬元以下罰金。
意圖供自己或他人犯罪之用，而犯前二項之罪者，處死刑或無期
徒刑；處徒刑者，併科新臺幣五千萬元以下罰金。
未經許可，持有、寄藏或意圖販賣而陳列第一項所列槍砲、彈藥
者，處五年以上有期徒刑，併科新臺幣一千萬元以下罰金。
第一項至第三項之未遂犯罰之。
槍砲彈藥刀械管制條例第十二條
未經許可，製造、販賣或運輸子彈者，處一年以上七年以下有期
徒刑，併科新臺幣五百萬元以下罰金。
未經許可，轉讓、出租或出借子彈者，處六月以上五年以下有期
徒刑，併科新臺幣三百萬元以下罰金。
意圖供自己或他人犯罪之用，而犯前二項之罪者，處三年以上十
年以下有期徒刑，併科新臺幣七百萬元以下罰金。
未經許可，持有、寄藏或意圖販賣而陳列子彈者，處五年以下有
期徒刑，併科新臺幣三百萬元以下罰金。
第一項至第三項之未遂犯罰之。


司法院資訊處製作；財團法人民間司法改革基金會備份。
